---
title: "Actividad 2"
output: md_document
---

```{r setup, include=FALSE}
knitr::opts_chunk$set(echo = TRUE)
library(knitr)
library(readxl)
library(tidyverse)
library(magrittr)
```

## Creación de código 

### Tasas 

Primero cargamos los datos 

```{r}
indicadores<-read_xlsx("Indicadores demográficos (1).xlsx")
```
<div style="text-align: justify">
Despues seleccionamos los datos de la republica en el año 2017, y los acomodamos de una manera mas amigable, donde partimos de una tabla para la población y una para defunciones, para juntarlas y hacer una tabla general 
en la cual se incluye la tasa estandar de la población
<div/>
```{r}
anio=2017
edad<-c("00-05 años","06-11 años","12-14 años","15-17 años",
          "17-19 años","20-24 años","25-29 años","30-49 años",
          "50-64 años","64 años y mas")
RepublicaPoblacion<-indicadores %>% filter(AÑO==anio,
                                             ENTIDAD=="República Mexicana") %>% 
    select(starts_with("P")) %>% t() %>% 
    as.data.frame()%>%cbind(edad) 
  colnames(RepublicaPoblacion)=c("Poblacion","Edades")
  
RepublicaDefuncion<-indicadores %>% filter(AÑO==anio,
                                             ENTIDAD=="República Mexicana") %>% 
    select(starts_with("D")) %>% t() %>% 
    as.data.frame()%>%cbind(edad) 
  colnames(RepublicaDefuncion)=c("Defunciones","Edades")
  
Republica<-Reduce(merge,list(RepublicaPoblacion,RepublicaDefuncion))
Republica %<>%mutate(TasaEstandar=Defunciones/Poblacion*1000)

Republica %>%head() %>% kable(format = "markdown") 
```


Ahora haremos una lista con data frames de cada uno de los estados seleccionados los cuales son Jalisco,México,Sinaloa,Tlaxcala.

```{r}
estados<-c("Jalisco","México","Sinaloa","Tlaxcala")
Tablas<-list()
Tasas<-data.frame()
```

Hacemos un ciclo for para guardar los data frames de los datos en la lista,adamemas para poner una tabla con las respectivas tasas de cada estado

```{r}
for (i in 1:length(estados)) {
    edo<-indicadores %>% filter(AÑO==anio,ENTIDAD==estados[i])
# mujeres  ----------------------------------------------------------------
    mujeres<-edo %>% select(starts_with("M")) %>%t() %>% 
      as.data.frame()%>%cbind(edad) 
    colnames(mujeres)=c("Mujeres","Edades")
# hombres  ----------------------------------------------------------------  
    hombres<-edo %>% select(starts_with("H")) %>%t() %>% 
      as.data.frame()%>%cbind(edad) 
    colnames(hombres)=c("Hombres","Edades")
# poblacion  ----------------------------------------------------------------    
    poblacion<-edo %>% select(starts_with("P")) %>%t() %>% 
      as.data.frame()%>%cbind(edad) 
    colnames(poblacion)=c("Poblacion","Edades")
# Defunciones  ----------------------------------------------------------------  
    defunciones<-edo %>% select(starts_with("D")) %>%t() %>% 
      as.data.frame()%>%cbind(edad) 
    colnames(defunciones)=c("Defunciones","Edades")

# Creacion de elementos de la lista con data frames   ----------------------------------------------------------------
    Tablas[[estados[i]]]=Reduce(merge,
                                list(mujeres,hombres,poblacion,defunciones))
    Tablas[[estados[i]]] %<>% mutate(Defunciones_Esperadas=
                                       Poblacion*Republica$TasaEstandar/1000)

# Calculo de tasas  -----------------------------------------------------------
    Tasabruta<-(sum(Tablas[[estados[i]]]$Defunciones)/sum(
      Tablas[[estados[i]]]$Poblacion))*1000
    
    FactordeAjuste=sum(Tablas[[estados[i]]]$Defunciones)/sum(
      Tablas[[estados[i]]]$Defunciones_Esperadas)
    
  TasaEstandarizada=1000*
    sum(Republica$Defunciones)/sum(Republica$Poblacion)*FactordeAjuste
  Tasas %<>% rbind(c(Tasabruta,FactordeAjuste,TasaEstandarizada)) 
}
colnames(Tasas)=c("Tasa bruta","Factor de Ajuste","Tasa Estandarizada")
rownames(Tasas)=estados
Tasas %<>%t() %>% as.data.frame() 
```

### Creacion de piramide 

Primero creamos una lista donde guardameros todos los data frames ajustados para poder hacer la piramide 

```{r}
Piramide<-list()
```

Llenaremos la lista con un for  ya con los datos ajustados 

```{r}
 for (i in 1:length(estados)) {
    ClasporSexo<-Tablas[[estados[i]]] %>% select(Edades,Mujeres,Hombres) %>% 
      pivot_longer(cols = c("Hombres","Mujeres"), 
                   names_to = "Sexo",
                   values_to = "Poblacion por Sexo")
    Piramide[[estados[i]]]=as.data.frame(ClasporSexo)
  }
```

Un ejemplo de como queda la tabla ya ajustada 

```{r}
Piramide$Jalisco %>% head() %>% kable(format = "markdown")
```

Ahora creamos una lista para guardar las graficas de cada estado 

```{r}
Grafica<-list()
```

Ahora guardmos las graficas de cada estado en las lista 

```{r}
for (i in 1:length(estados)) {
    x=Piramide[[estados[i]]]
    plt <- ggplot(x, aes(x = `Edades`,
                         y = `Poblacion por Sexo`,
                         fill = Sexo))+
      # Seccion de HOMBRES
      geom_col(data = subset(x, Sexo == "Hombres") %>% 
                 # Convertimos los datos de los Hombres en negativos
                 mutate(`Poblacion por Sexo` = -`Poblacion por Sexo`),
               width = 0.5, fill = "blue") +
      # Seccion de MUJERES
      geom_col(data = subset(x, Sexo == "Mujeres"),
               width = 0.5, fill = "pink") + 
      # Cambio de ejes de coordenadas
      coord_flip() + 
      scale_y_continuous(
        breaks = c(seq(-(max(x$`Poblacion por Sexo`)+10000), 
                       -50000, by = max(x$`Poblacion por Sexo`)/5), 
                   seq(0, max(x$`Poblacion por Sexo`)+10000, 
                       by = max(x$`Poblacion por Sexo`)/5)),
        labels = c(seq(-(max(x$`Poblacion por Sexo`)+10000), -50000, 
                       by = max(x$`Poblacion por Sexo`)/5) * -1, 
                   seq(0,max(x$`Poblacion por Sexo`)+10000, 
                       by =max(x$`Poblacion por Sexo`)/5)))+
      ggtitle(str_c(estados[i]," en el año ",anio))
    Grafica[[estados[i]]]=plt
  }
```


## Resultados 

### Gráfiacas y tablas de cada estado 

### Jalisco 


##### Tabla 
```{r}
Tablas$Jalisco %>% kable(format = "markdown")
```

##### Gráfica 

```{r}
Grafica$Jalisco
```

### México 


##### Tabla 
```{r}
Tablas$México %>% kable(format = "markdown")
```

##### Gráfica 

```{r}
Grafica$México
```

### Sinaloa

##### Tabla 
```{r}
Tablas$Sinaloa %>% kable(format = "markdown")
```

##### Gráfica 

```{r}
Grafica$Sinaloa
```

### Tlaxcala

##### Tabla 
```{r}
Tablas$Tlaxcala %>% kable(format = "markdown")
```

##### Gráfica 

```{r}
Grafica$Tlaxcala
```

### Concluciones sobre las piramides

<div style="text-align: justify">
Podemos observar en la pirámide poblacional referente al año 2017 correspondiente a los estados de Jalisco, Estado de México, Tlaxcala y Sinaloa, que presentan una base estrecha y la cúspide un poco más dilatada con lo que podemos considerar una estructura de población adulta (aproximadamente de entre 25 a 64 años) debido a que se observa una baja fecundidad en este año. En este caso, lo menores de 20 años representan aproximadamente sólo el 20 % de la población total de los 4 estados antes mencionados, los ancianos menos del 10% y la población adulta más del 70%.
<div/>

## Tasas

```{r}
Tasas %>% kable(format = "markdown")
```

### Concluciones sobre las tasas 

<div style="text-align: justify">
Si observamos las tasas brutas obtenidas para cada uno de los estados podemos observar que estos tienen un comportamiento muy similar en cuanto a mortalidad durante el año 2017. El estado que tiene una mortalidad más alta es Sinaloa y el estado con mortalidad mas baja es el Estado de México.
Ahora bien, si quitamos el efecto por distribución de edad, al obtener nuestras tasas estandarizadas podemos darnos cuenta de que los resultados no cambian mucho a los de las tasas brutas.
Por lo que podemos concluir que para año 2017 en los estados de Jalisco, Sinaloa, Estado de México y Tlaxcala la mortalidad es muy similar.
<div/>
